臺北高等行政法院判決
　　　　　　　　　　　　　　　　　　 95年度簡字第00777號
原　　　告　林彥呈即彥呈商行
被　　　告　財政部臺北市國稅局
代　表　人　許虞哲（局長）住同上
訴訟代理人　甲○○
上列當事人間因營利事業所得稅事件，原告不服財政部中華民國
95年9 月6 日臺財訴字第09500391040 號（案號：第00000000號
）訴願決定，提起行政訴訟，本院判決如下：
    主  文
原告之訴駁回。
訴訟費用由原告負擔。
    事實及理由
一、程序說明：
    本件因屬不服行政機關所為補稅及罰緩處分而涉訟，其標的
    之金額為新臺幣（下同）190,728 元，係在200,000 元以下
    ，依行政訴訟法第229 條第1 項第1 款、第2 款、第2 項規
    定及司法院民國（下同）92年9 月17日（92）院臺廳行一字
    第23681 號令，應適用簡易程序，本院並依同法第233 條第
    1項規定，不經言詞辯論，逕行裁判。
二、事實概要：
    原告91年度營利事業所得稅結算申報，原申報薪資支出1,16
    0,000 元，帳載全年所得額為123,194 元，並依91年度擴大
    書面審核營利事業所得稅結算申報案件實施要點，按純利率
    6%申報課稅所得額為125,282 元，經被告初查依其申報數核
    定在案。嗣被告查獲原告虛報許春輝薪資支出385,000 元，
    遂據以剔除系爭薪資支出385,000 元，核定薪資支出為775,
    000 元，其餘營業收入及營業費用從其申報帳載結算金額，
    重行核定91年度課稅所得額為508,194 元【計算式：營業收
    入淨額2,088,039 元－營業成本590,602 元－營業費用及損
    失總額（帳載結算金額1,374,24 3元－虛列薪資支出385,00
    0 元）＋非營業收入總額0 元－非營業費用及損失總額0 元
    ＝508,194 元】，補徵營利事業所得稅額95,728元，並依所
    得稅法第110 條第1 項規定，按其所漏稅額處1 倍之罰鍰計
    95,700元（計至百元止，復查決定書誤植為95,000元）。原
    告不服，主張系爭薪資費用係因其作業人員疏忽，將溫鉑瓏
    之薪資誤繕為許春輝薪資，並於94年3 月向被告所屬大安分
    局申請更正有案云云，申請復查，經被告以95年7 月4 日財
    北國稅法字第0950230602號復查決定予以駁回，未獲變更（
    下稱原處分）。原告不服，提起訴願，亦遭決定駁回，遂提
    起本件行政訴訟。
三、當事人聲明：
（一）原告聲明：
    1.訴願決定及原處分均撤銷。
    2.訴訟費用由被告負擔。
（二）被告聲明：
    1.駁回原告之訴。
    2.訴訟費用由原告負擔。
四、兩造爭點要領：
（一）原告主張之理由：
    1.原告91年度申報各類所得扣免繳憑單時，因作業人員疏忽
      將溫鉑瓏之薪資所得誤登打為許春輝之薪資所得，亦於94
      年3 月向被告所屬大安稽徵所申請更正，並將更正後之薪
      資扣繳憑單交給溫鉑瓏，由其申報91年度個人綜合所得稅
      且經核定所得在案。現卻認為原告有虛列薪資所得，實令
      原告無所適從，故被告以逃漏稅為由要求原告補稅，並處
      1 倍之罰鍰實為不合法。
    2.再者，原告91年度營利事業所得稅結算申報採用擴大書面
      審查已自行繳納6%之純利所得稅22,987元，且營業額也只
      有約2,088,039 元，按逃漏稅之動機常理推判實不需要虛
      報許春輝之薪資所得，若再按所得稅法第83條，依帳證滅
      失方式來回應有關被告依法調帳查核，以計算同業利潤標
      準8%之所得，則得出應納稅額為31,760元（計算式：2,08
      8,039 ×8%×25% －10,000），且因行號當年度依兩稅合
      一應併入個人綜合所得稅課稅，但相對已繳之稅款亦可抵
      稅，故原告實無逃漏稅之動機。
    3.原告於發現後亦已自行申請更正，若有錯誤至多為申報錯
      誤，屬違反所得稅法第114 條第1 款規定之情事，應依該
      條各款為處罰，故以此為依據處罰原告尚可接受。
（二）被告主張之理由：
    1.虛列薪資支出部分：
      (1)按「營利事業所得之計算，以其本年度收入總額減除各
        項成本費用、損失及稅捐後之純益額為所得額。」行為
        時所得稅法第24條第1 項定有明文；次按「費用及損失
        ，未經取得原始憑證，或經取得而記載事項不符者，不
        予認定。」亦為營利事業所得稅查核準則第67條第1項
        所規定。
      (2)原告91年度營利事業所得稅結算申報，原申報薪資支出
        1,16 0,000元、帳載全年所得額123,194 元，並依91年
        度擴大書面審核營利事業所得稅結算申報案件實施要點
        ，按純益率6 ﹪申報全年（課稅）所得額為125,282 元
        ，經被告依申報核定，嗣查獲原告虛報許春輝君薪資費
        用385,000 元，予以剔除，核定本期薪資支出為775,00
        0 元，課稅所得額為508,19 4元，計短漏報課稅所得額
        382,912 元，漏報稅額95,728元。除補徵營利事業所得
        稅額95,728元外，並處漏稅額1 倍之罰鍰95,700元。
      (3)經查本件原告涉嫌虛報系爭薪資支出，係經人於94年2
        月23日提出檢舉，並經原告所屬中北稽徵所以94年3 月
        10日財北國稅中北綜所二字第0940002904號函通報被告
        審理，原告雖於94年3 月24日向被告所屬大安稽徵所提
        出更正申請書，惟係於經人檢舉，並經被告開始調查之
        後，始申請更正。次查原告主張系爭薪資支出，係因作
        業人員疏忽，將溫鉑瓏之薪資誤登打為許春輝薪資一節
        。查依據原告所提示之溫鉑瓏身分證影本、各類所得扣
        繳暨免扣繳憑單、薪（工）資等文據資料所載，並非溫
        鉑瓏與許春輝身分證統一編號誤植，亦非姓名雷同，尚
        難認定系爭薪資支出確係因誤繕所致。是系爭薪資支出
        既經人檢舉係原告所虛報，且原告亦確未有支付薪資予
        許春輝之事實，被告依首揭規定，剔除系爭薪資支出38
        5,000 元，核定薪資支出為775,000 元，並無違誤。次
        查被告係查獲原告虛報許春輝薪資費用計385,000 元予
        以剔除，其餘從原告申報數認列，從而核定原告本期課
        稅所得額為508,194 元。本案尚非依所得稅法第83條第
        1 項規定核定，自不得依同業利潤標準核定課稅所得額
        。是原告所訴，依所得稅法第83條第1 項規定，按同業
        利潤標準計算應納稅額為31,760元一節，並無理由。被
        告原核定，依首揭所得稅法規定，尚無不合。
    2.罰鍰部分：
      (1)按「納稅義務人應於每年五月一日起至五月三十一日止
        ，填具結算申報書，向該管稽徵機關，申報其上一年度
        內構成綜合所得總額或營利事業收入總額之項目及數額
        ，以及有關減免、扣除之事實，並應依其全年應納稅額
        減除暫繳稅額及尚未抵繳之扣繳稅額，計算其應納之結
        算稅額，於申報前自行繳納。」「納稅義務人已依本法
        規定辦理結算申報，但對依本法規定應申報課稅之所得
        額有漏報或短報情事者，處以所漏稅額兩倍以下之罰鍰
        。」所得稅法第71條第1 項及第110 條第1 項分別定有
        明文。
      (2)原告於辦理91年度營利事業所得稅結算申報時，虛報許
        春輝薪資費用385,000 元，計短漏報所得額382,912 元
        ，漏報稅額95,728元，已如上述，違章事證明確。是被
        告原核定依首揭所得稅法規定，按所漏稅額處1 倍之罰
        鍰95,700元，並無不合。
    3.綜上所述，本件原處分及訴願決定均無違誤。
五、心證要領：
（一）按「營利事業所得之計算，以其本年度收入總額減除各項
      成本費用、損失及稅捐後之純益額為所得額。」「納稅義
      務人應於每年五月一日起至五月三十一日止，填具結算申
      報書，向該管稽徵機關，申報其上一年度內構成綜合所得
      總額或營利事業收入總額之項目及數額，以及有關減免、
      扣除之事實，並應依其全年應納稅額減除暫繳稅額及尚未
      抵繳之扣繳稅額，計算其應納之結算稅額，於申報前自行
      繳納。」「納稅義務人已依本法規定辦理結算申報，但對
      依本法規定應申報課稅之所得額有漏報或短報情事者，處
      以所漏稅額兩倍以下之罰鍰。」所得稅法第24條第1 項、
      第71條第1 項及第110 條第1 項分別定有明文。次按「費
      用及損失，未經取得原始憑證，或經取得而記載事項不符
      者，不予認定。」營利事業所得稅查核準則第67條第1 項
      復規定甚明。另稅捐主管機關財政部為使辦理裁罰機關對
      違章案件之裁罰金額或倍數有一客觀之標準可資參考，乃
      於81年8 月23日頒訂稅務違章案件裁罰金額或倍數參考表
      上開裁罰金額或倍數參考表，分別就稅捐稽徵法、綜合所
      得稅、營利事業所得稅、貨物稅、菸酒稅、營業稅等稅務
      違章案件之不同情節，訂定不同之處罰額度，復就行為人
      是否已補繳稅款、以書面或於談話筆（紀）錄中承認違章
      事實及何時承認；短漏報所得是否屬已填報扣免繳憑單、
      股利憑單及緩課股票轉讓所得申報憑單之所得等分別作為
      可否減輕處罰之事由，其除作原則性或一般性裁量基準外
      ，另有例外情形之裁量基準，與法律授權目的尚無牴觸。
      從而，該參考表有關「所得稅法第110 條第1 項」部分：
      「…二、漏稅額超過新臺幣五萬元者：處所漏稅額一倍罰
      鍰。但於裁罰處分核定前，以書面或於談話筆（紀）錄中
      承認違章事實，並願意繳清稅款及罰鍰者，處所漏稅額０
      ˙八倍之罰鍰。」上開裁罰金額或倍數參考表係主管機關
      財政部，自得作為稅捐稽徵機關裁處之依據，並無疑義。
（二）上開事實概要欄所述之事實，除「許春輝薪資385,000 元
      係故意虛報」外，其餘為兩造所不爭執，並有原處分書、
      審查結果增減金額變更比較表、91年度營利事業所得稅核
      定稅額繳款書、罰鍰繳款書、91年度營利事業所得稅結算
      申報更正核定通知書、被告Ｚ0000000000000號處分書、原
      告復查申請書、原告更正申請書、91年度營利事業所得稅
      核定通知書、虛報薪（工）資檢舉書、營利事業所得稅結
      算申報更正項目調整數額報告表、重核科目表、91年度營
      利事業所得稅結算申報書、資產負債表、投資人明細及分
      配盈餘表、各類所得扣繳暨免扣繳憑單申報書等件分別附
      原處分卷、訴願卷及本院卷可稽，為可確認之事實。
（三）歸納兩造上開之主張，本件之爭執重點厥為：原告是否有
      虛報許春輝薪資？原告主張系爭薪資係屬誤繕造成，有無
      理由？原告提出更正之申請，得否據以主張免責？本件是
      否得依同業利潤標準計算應納稅額？被告所核定之薪資支
      出及所處罰鍰，有無違誤？茲分述如下：
    1.查許春輝未在原告處工作，且未領取任何薪資或報酬，原
      告不應在91年度營利事業所得稅結算申報時申報該項薪資
      支出，惟原告仍予列報，嗣經人檢舉始經被告查獲等各節
      ，為兩造所不爭執，並有虛報薪（工）資檢舉書、91年度
      營利事業所得稅結算申報書等件附卷可參，自可信為真實
      。原告既有上開不應列報許春輝之薪資卻予列報之情事，
      則被告認定原告所申報之許春輝薪資計385,000 元係虛報
      ，並進一步依營利事業所得稅查核準則第67條第1 項規定
      將之剔除，核定薪資支出為775,000 元，其餘營業收入及
      營業費用從其申報帳載結算金額，重行核定91年度課稅所
      得額為508,194 元【計算式：營業收入淨額2,088,039 元
      －營業成本590,602 元－營業費用及損失總額（帳載結算
      金額1,374,243 元－虛列薪資支出385,000 元）＋非營業
      收入總額0 元－非營業費用及損失總額0 元＝508,194 元
      】，應補徵營利事業所得稅額95,728 元，即無不合。
    2.雖原告主張「原告91年度申報各類所得扣免繳憑單時，因
      作業人員疏忽將溫鉑瓏之薪資所得誤登打為許春輝之薪資
      所得，亦於94年3 月向被告所屬大安稽徵所申請更正，並
      將更正後之薪資扣繳憑單交給溫鉑瓏，由其申報91年度個
      人綜合所得稅且經核定所得在案。」云云。但查，原告於
      91年度營利事業所得稅結算申報時，其全年度薪資支出共
      列報1,160,000 元，其中許春輝薪資部分亦申報有385,00
      0 元，足見原告當年度支領薪資之員工並非多數，原告當
      不致有所誤報；況溫鉑瓏與許春輝之姓名、身分證統一編
      號皆有明顯差異，其馮京當馬之可能性極低，尤其許春
      輝非原告之員工，且未在原告處領取任何薪資或報酬，為
      上開虛報薪（工）資檢舉書所載明，原告更不可能有所誤
      植。因此，原告所稱原告91年度申報各類所得扣免繳憑單
      時，因作業人員疏忽將溫鉑瓏之薪資所得誤登打為許春輝
      之薪資所得一節，並不符常情，應非可採。至於原告所訴
      原告已於94年3 月向被告所屬大安稽徵所申請更正，並將
      更正後之薪資扣繳憑單交給溫鉑瓏，由其申報91年度個人
      綜合所得稅且經核定所得在案部分，皆係在被告查獲後所
      為之補救措施，並非原告91年度營利事業所得稅結算申報
      前已存在之既有事實，自難為有利原告之認定。
    3.次按，所得稅法第83條第1 項規定：「稽徵機關進行調查
      或復查時，納稅義務人應提示有關各種證明所得額之帳簿
      、文據；其未提示者，稽徵機關得依查得之資料或同業利
      潤標準，核定其所得額。」本件係因原告有虛報系爭薪資
      支出之情事，經人檢舉由被告查獲後予以剔除，並重行核
      定其91年度課稅所得額，尚非依上開規定以同業利潤標準
      核定，是原告所訴應依所得稅法第83條第1 項規定，按同
      業利潤標準計算應納稅額為31,760元乙節，即不足採。
    4.本件原告依所得稅法規定辦理結算申報，但虛報許春輝薪
      資支出385,000 元，已如前述，自有違反所得稅法第110
      條第1 項款短報所得額之故意，至屬明確，原告有無違章
      之動機，要屬其個人主觀的考量，並非當然影響故意之成
      立。又其上開虛報行為，致使其本年度收入總額應減除之
      費用增加，影響到營利事業所得之計算基礎，自已構成實
      際漏稅之情形，則被告認定原告應申報課稅之所得額有短
      報之情事，違章事實已成立，除依法補營業事業所得稅1,
      134,408 元外，並依上開稅務違章案件裁罰金額或倍數參
      考表之規定，參酌原告未於裁罰處分承認違章事實及繳清
      稅款、罰鍰，乃依所得稅法第110 條第1 項規定，按其所
      漏稅額95,728元，處以倍罰鍰計95,700元（計至百元止）
      ，經核既未逾越法定裁量範圍，且無與法律授權目的相違
      或出於不相關動機之裁量濫用，亦無消極不行使裁量權之
      裁量怠惰等情事，自難謂為不法。又本件係認定原告虛報
      許春輝薪資，並非認定原告未依所得稅法第88條規定扣繳
      溫鉑瓏稅款，如前所述，則原告主張本件應屬違反所得稅
      法第114 條第1 款所規定「扣繳義務人未依第八十八條規
      定扣繳稅款者，除限期責令補繳應扣未扣或短扣之稅款及
      補報扣繳憑單外，並按應扣未扣或短扣之稅額處一倍之罰
      鍰；其未於限期內補繳應扣未扣或短扣之稅款，或不按實
      補報扣繳憑單者，應按應扣未扣或短扣之稅額處三倍之罰
      鍰。」之情事云云，亦非可採。
（四）原告徒執前詞，聲請撤銷，為無理由，應予駁回。
據上論結，本件原告之訴為無理由，爰依行政訴訟法第233 條第
1 項、第98條第3項前段，判決如主文。
中　　華　　民　　國　　96　　年　 　3　　月　　9　　 日
                        第一庭    法  官  劉錫賢
上為正本係照原本作成。
本件以訴訟事件所涉及之法律見解具有原則性者為限，始得於本
判決送達後20日內向本院提出上訴狀並表明上訴理由，如已於本
判決宣示後送達前提起上訴者，應於判決送達後20日內補具上訴
理由（均按他造人數附繕本），且經最高行政法院許可後方得上
訴。
中　　華　　民　　國　　96　　年　 　3　　月　　9　　 日
                                  書記官  林佳蘋
